臺灣臺南地方法院刑事判決
111年度易字第543號
公  訴  人  臺灣臺南地方法院檢察署檢察官
被      告  黃松斌


上列被告因竊盜案件，經檢察官提起公訴（111年度偵字第7575
號），本院判決如下：
    主  文
黃松斌犯竊盜罪，處拘役伍拾日，如易科罰金，以新臺幣壹仟元
折算壹日。又犯竊盜未遂罪，處拘役肆拾日，如易科罰金，以新
臺幣壹仟元折算壹日。應執行拘役捌拾日，如易科罰金，以新臺
幣壹仟元折算壹日。
    事  實
一、黃松斌於民國111年1月28日18時38分許，行經臺南市○區○○
    路0段000號全家便利超商前時，因見許祝彰所有之捷安特電
    動自行車1台（價值約新臺幣〈下同〉6000元）停放在上址超
    商前無人看管，竟意圖為自己不法之所有，基於竊盜之犯意
    ，徒手竊取上開電動自行車，得手後隨即將上開電動自行車
    牽回住處。嗣許祝彰發現上開電動自行車遭竊即報警處理，
    經警調閱監視器後循線查獲上情，並於黃松斌住處扣得許祝
    彰遭竊之電動自行車1台（已發還許祝彰具領保管)。
二、黃松斌另於同日22時5分許，再度前往上開全家便利超商前
    ，見王世炫所管領之捷安特電動自行車（價值約1萬至1萬50
    00元）停放在上址超商前，另意圖為自己不法之所有，基於
    竊盜之犯意，在該處假裝擦拭上開電動自行車，並多次掀起
    椅墊查看，適王世炫到場察覺有異，遂上前詢問黃松斌上開
    電動自行車是否為其所有，黃松斌因見有人在旁注意，張望
    後方徒步離去，始未得手。
三、案經王世炫訴由臺南市政府警察局第六分局移送臺灣臺南地
    方檢察署檢察官偵查起訴。
    理  由
一、被告以外之人於審判外之陳述，雖不符合同法第159條之1至
    第159條之4之規定，但經當事人於審判程序同意作為證據，
    法院審酌該言詞陳述或書面陳述作成時之情況，認為適當者
    ，亦得為證據；當事人、代理人或辯護人於法院調查證據時
    ，知有第159條第1項不得為證據之情形，而未於言詞辯論終
    結前聲明異議者，視為有前項之同意，刑事訴訟法第159條
    之5第1項及第2項分別定有明文。查本判決所引用為判斷基
    礎之下列證據，關於被告以外之人於審判外陳述之傳聞供述
    證據，檢察官於審判程序中均同意作為證據使用，而被告則
    知有傳聞證據之情形而未於言詞辯論終結前聲明異議，僅就
    證據證明力表示意見（本院卷第40至42頁），本院審酌該等
    證據作成時之情況，並無取證之瑕疵或其他違法不當之情事
    ，且與待證事實具有關聯性，應均具有證據能力，得作為本
    案證據使用。
二、訊據被告固坦承有於事實一所載時間、地點，將被害人許祝
    彰所有之捷安特電動自行車1台牽回其住處，及於事實二所
    載時間、地點，擦拭告訴人王世炫所管領之捷安特電動自行
    車等情，惟矢口否認有何竊盜之犯行，並辯稱：伊把被害人
    許祝彰所有之捷安特電動自行車牽回去洗乾淨、噴黑色的漆
    ，因為停好幾個月已經沒電，回去要充電才可以走；又看告
    訴人王世炫所管領之捷安特電動自行車已經停在那裡2、3個
    月沒有動，覺得是沒有人的車，所以用水把車子洗一洗就回
    去了。伊自己也有買很多台電動自行車，沒有竊盜云云。經
    查：
  ㈠被告於111年1月28日18時38分許，行經臺南市○區○○路0段000
    號全家便利超商前時，因見被害人許祝彰所有之捷安特電動
    自行車1台停放在上址超商前無人看管，即將上開電動自行
    車牽回住處噴漆，嗣被害人許祝彰發覺報警，經警調閱監視
    器後，循線於被告住處扣得上開電動自行車，並將該車返還
    被害人許祝彰等情，有被害人許祝彰於警詢時之指述（警卷
    第7至10頁）、臺南市政府警察局第六分局扣押筆錄、扣押
    物品目錄表各1份（警卷第15至19頁）、贓物認領保管單1份
    （警卷第23頁）、監視器錄影畫面擷取照片3張（警卷第39
    頁、第45頁）、被告住處現場照片2張（警卷第41頁）在卷
    可稽；另被告於同日22時5分許，再度前往上開全家便利超
    商前，見告訴人王世炫所管領之捷安特電動自行車停放在上
    址超商前，接近假裝擦拭上開電動自行車，並多次掀起椅墊
    查看，適告訴人王世炫到場詢問被告上開電動自行車是否為
    其所有，經被告否認，嗣被告張望後徒步離去等情，有告訴
    人王世炫於警詢時之指訴（警卷第11至14頁）、監視器錄影
    畫面擷取照片1張（警卷第43頁）、竊盜未遂之遭竊電動自
    行車照片1張（警卷第43頁）、本院110年6月29日勘驗筆錄
    暨監視器畫面截圖7張（本院卷第39至40頁、第45至48頁）
    在卷可參，復為被告所不否認，均可認定。
  ㈡就事實一部分：
　1.被害人許祝彰於警詢時指稱：該電動自行車係由先前公司離
    職員工約於110年10月開始停放該處，該車有龍頭鎖，停放
    後有上鎖，被告先拿取車上之粉紅色安全帽，之後將該車徒
    步推走等語（警卷第8至9頁），所述與監視器錄影畫面擷取
    照片3張（警卷第39頁、第45頁）相符，應可採信。
　2.由被害人許祝彰上開所述，可知其所有之電動自行車雖已停
    放該處一段時間，惟既有上鎖且放置安全帽，表示係有人使
    用，且應有持有鑰匙之所有權人或使用者存在，並非無主物
    。是被告明知自己非該電動自行車之所有權人，亦無得所有
    權人之同意，即擅自將該車牽回家並噴漆，顯然有排除他人
    所有，將該車據為己有之意思及行為，所為該當竊盜犯行無
    疑。
　㈢就事實二部分：
  1.觀諸本院110年6月29日勘驗筆錄暨監視器畫面截圖7張（本
    院卷第39至40頁、第45至48頁），可知被告於案發當時，接
    近告訴人王世炫所有之電動自行車，即由車尾一路擦拭至車
    頭處再至車尾，期間多次掀開坐墊擦拭、查看，在告訴人王
    世炫騎乘機車停放，下車走近被告時，其仍持續擦拭該車，
    告訴人王世炫與被告談話後，被告一度離開該車往左走，放
    下手上物品至左邊柱子旁箱子內，在柱子處數次轉身探頭查
    看，又走回該車，告訴人王世炫亦走回跟被告講話，被告又
    數次掀開該車坐墊，講完後轉身由下往上走，但走至上方遠
    處之柱子旁，再度斜身探頭查看後才離去等情。而告訴人王
    世炫於警詢時指稱：該台電動自行車係由其配偶所購買，伊
    於111年1月28日22時5分許將該電動自行車停放該處；案發
    當時發覺有位中年男子在清潔該電動自行車，起初伊先在旁
    邊觀察，之後便詢問對方電動自行車是否為他所有，對方表
    示非他所有，係因該車停放太久導致堆積灰塵，對方發覺伊
    一直觀察他便徒步離去，伊認為對方主動清潔他人車輛非一
    般人之常理行為等語（警卷第12至13頁）。
　2.由上可知，告訴人王世炫當時發覺被告之舉動時，並未表明
    其身分，而是詢問被告是否為車主，被告也回答該車非其所
    有，被告既非車主又未經請託，卻任意擦拭他人停放在超商
    前的電動自行車，並擅自掀開椅墊查看，其舉動實與常情有
    違；又被告供稱該車停放好2、3個月沒動，顯然早已觀察並
    鎖定該車，於案發當日接近加以清潔、查看，即係為物色財
    物而接近財物之動作，對於該動產之支配力已有加以排除而
    移轉持有之直接或現實危險性，足認被告已著手竊盜之犯行
    。又被告於當日稍早已竊得1台電動自行車返家，雖其當時
    經告訴人王世炫上前詢問後停止擦拭動作，但並未立刻離去
    ，仍數次張望等待機會，顯係因告訴人王世炫持續在場未能
    得手方離去，益徵其主觀上亦有竊盜之犯意甚明，是被告上
    開竊盜未遂犯行，亦堪認定。
  ㈣至被告表示自己有購買3台電動自行車，並提出購買單據3張
    等情（本院卷第33至35頁），但上開2台遭竊之電動自行車
    ，確實均非被告所有，亦為被告所明知，其仍為上開犯行，
    故被告有無另外購買電動自行車實與本案犯行無涉，難以此
    為有利被告之認定。綜上，被告所辯，均無可採。是本案事
    證明確，被告上開犯行均堪以認定，應依法論科。
三、論罪科刑：
  ㈠核被告就事實一所為，係犯刑法第320條第1項之竊盜罪；就
    事實二所為，係犯刑法第320條第3項、第1項之竊盜未遂罪
    。
　㈡又被告所犯上開竊盜罪、竊盜未遂罪間，犯意各別、行為互
    殊，應予分論併罰。
　㈢又被告事實二犯行已著手於上開竊盜犯行而不遂，應依刑法
    第25條第2項之規定，按既遂之刑減輕之。
  ㈣爰審酌被告正值青壯年，卻不思循正當途徑獲取財物，竟圖
    不勞而獲，見被害人許祝彰所有、告訴人王世炫所管領之電
    動自行車停放於上開全家便利超商前，即任意竊取之，顯見
    其法治觀念淡薄，亦未能尊重他人之財產權，所為應予非難
    。又被告犯後否認犯行，態度不佳，未見悔意，所幸嗣後為
    警查獲，被害人許祝彰得以領回其所有之電動自行車，另因
    告訴人王世炫在場而使被告之竊盜犯行未能得逞，所生損害
    均非嚴重。兼衡被告自陳其教育程度為國小畢業、未婚，目
    前與弟弟同住，領國民年金過生活，暨其素行、犯罪動機、
    目的、手段及所生損害等一切情狀，分別量處如主文所示之
    刑，並定其應執行之刑，同時均諭知易科罰金之折算標準。
　㈤又被告於事實一犯行所竊得之電動自行車1台，業經被害人許
    祝彰領回，有贓物認領保管單1份在卷可憑，不再宣告沒收
    或追徵，附此敘明。
四、據上論斷，依刑事訴訟法第299條第1項前段，刑法第320條
    第1項、第3項、第25條第2項、第41條第1項前段、第51條第
    6款，刑法施行法第1條之1第1項，判決如主文。
本案經檢察官高振瑋提起公訴，檢察官呂舒雯到庭執行職務
中　　華　　民　　國　　111 　年　　7 　　月　　21　　日
            刑事第十四庭  法  官  蕭雅毓
以上正本證明與原本無異。
如不服本判決應於收受判決後20日內向本院提出上訴書狀，並應
敘述具體理由；其未敘述上訴理由者，應於上訴期間屆滿後20日
內向本院補提理由書（均須按他造當事人之人數附繕本）。「切
勿逕送上級法院」。
                          書記官  李如茵
中　　華　　民　　國　　111 　年　　7 　　月　　21　　日
附錄本案論罪科刑法條全文
中華民國刑法第320條
意圖為自己或第三人不法之所有，而竊取他人之動產者，為竊盜
罪，處5年以下有期徒刑、拘役或50萬元以下罰金。
意圖為自己或第三人不法之利益，而竊佔他人之不動產者，依前
項之規定處斷。
前二項之未遂犯罰之。